【裁判字號】    96,易,2748
【裁判日期】    980223
【裁判案由】    竊盜
【裁判全文】
臺灣臺北地方法院刑事判決              96年度易字第2748號
公  訴  人  臺灣臺北地方法院檢察署檢察官
被      告  乙○○
輔  佐  人  丙○○
指定辯護人  本院公設辯護人沈芳萍
上列被告因竊盜案件，經檢察官聲請簡易判決處刑（96年度偵字
第21082號），本院認不宜以簡易判決處刑，改依通常程序審理
，判決如下：
    主  文
乙○○竊盜，貳罪，均累犯，各處罰金新臺幣貳仟元，如易服勞
役，均以新臺幣壹仟元折算壹日。應執行罰金新臺幣仟元，如
易服勞役，以新臺幣壹仟元折算壹日。
    犯罪事實
一、乙○○前於民國92年間因公共危險案件，經臺灣高等法院92
    年上訴字第1087號，判處有期徒刑1年2月確定在案，經送監
    執行，於92年11月29日因徒刑執行完畢出監。詎仍不知悔改
    ，竟基於意圖為自己不法所有之犯意，於96年9月29日上午
    11時30分許，在臺北市○○區○○路三段223號4樓臺北市立
    圖書館大安分館，徒手竊取甲○○所有放置於背包內之皮夾
    1只得手，隨即將皮夾內之現金新臺幣（下同）900元花用殆
    盡，而將皮夾丟棄在上址圖書館1樓中庭；復基於意圖為自
    己不法所有之犯意，於96年10月2日上午11時30分許，在上
    址圖書館4樓，再度徒手竊取甲○○所有放置於背包中之MP3
    、身分證及健保卡等物得手，嗣經甲○○發現上開物品失竊
    並見乙○○行跡可疑且正欲離去，乃上前追問乙○○，乙○
    ○始由口袋內拿出甲○○所有之MP3而歸還之，隨即逃跑，
    後經甲○○報警處理，始於同日下午3時許，在上址圖書館
    附近查獲乙○○，並於圖書館1樓中庭尋獲甲○○之健保卡
    及上開失竊之皮夾。
二、案經臺北市政府警察局大安分局報告臺灣臺北地方法院檢察
    署檢察官偵查聲請簡易判決，本院認不宜以簡易判決處刑，
    改依通常程序審理。
    理  由
壹、程序方面被告、輔佐人及辯護人對於公訴人所提之證據資料
    及以下本院作為判斷依據之各項證據資料，均同意或不爭執
    其證據能力，本院審酌該等言詞供述及書面作成時之情況認
    為適當，均無不宜作為證據之情事，依刑事訴訟法第159條
    之5規定，均得作為證據。
貳、實體方面
一、上揭犯罪事實，業據被告乙○○於警詢及偵查中坦承不諱，
    核與證人甲○○於警詢之證述相符，復有贓物認領保管單、
    發還贓證物照片各1紙在卷可稽，是被告自白堪認與事實相
    符。雖被告於本院審理時對於犯罪事實辯稱：伊不太清楚或
    忘記了云云，惟被告於警詢及偵查中皆能明白供述：伊偷了
    2次，都是趁被害人離開座位時，竊取放在椅子上的背包內
    物品，後來有主動將放在口袋內的MP3拿出來還給被害人，
    並有帶同警方及被害人一起在圖書館1樓中庭找到被害人健
    保卡及皮夾等情節，嗣於本院審理時為不清楚或不記得之陳
    述，或係因時間經過加以被告本身之身心障礙狀況而記憶流
    逝，尚無法因此即否定被告前開自白之可信性。且被告於97
    年3月18日經鑑定，認被告目前之精神疾病診斷為輕度智能
    障礙和語言發展障礙，口語表達及理解能力有限，無法處理
    稍微複雜的推理。雖能知道偷竊是不好的，但無法深刻了解
    基於什麼樣的理由這樣是不對的，這方面能力的缺陷和其語
    言障礙和智能障礙有關，且因無法深刻了解事情對錯後面的
    道理，使得被告更容易做出先前多次縱火或竊盜等違法的行
    為，而形成一種控制力下降之衝動行為模式。這些能力缺陷
    ，即使外在環境給予反覆明確的指導，仍不能彌補這先天上
    能力的限制，又被告雖非全無依其違法辨識而行為之能力，
    但其本次係在情緒不穩之情況下推開母親離家出走，在其離
    家時情緒波動或需求增加的情況下，被告有限的能力並不足
    以控制其不去從事觸法行為，故鑑定結果認被告涉案時能夠
    辨識其行為違法，但依其辨識而行為之能力與常人相較，有
    顯著降低之現象，此有國立臺灣大學醫學院附設醫院98年1
    月13日校附醫精字第0984700004號函暨所附精神鑑定報告書
    在卷可憑（本院卷第56頁以下），是綜合被告於案發前後之
    行為及上開鑑定報告，可知被告於行為時，有因其心智缺陷
    致其依辨識而行為之能力，顯著減低之狀態。綜上，本件事
    證明確，被告犯行堪以認定，應依法論科。
二、核被告所為，係犯刑法第320條第1項之竊盜罪。被告所為前
    開2次犯行，犯意各別，行為互殊，應予分論併罰。又被告
    於徒刑執行完畢後，5年內故意再犯有期徒刑以上之罪，為
    累犯，應依刑法第47條第1項規定加重其刑。又被告行為時
    之精神狀態，經本院送請鑑定之結果，有因心智缺陷而致依
    其辨識而行為之能力顯著降低之狀態，爰依刑法第19條第2
    項之規定減輕其刑，並依法先加後減之。爰審酌被告之品行
    、犯罪之動機、手段、被害人所受損害，坦承犯行、犯後態
    度良好且被害人於警詢中明白陳稱不對被告提出告訴等語，
    顯已原諒被告等一切情狀，分別量處如主文所示之刑，並定
    其執行刑及諭知易服勞役之折算標準。
據上論斷，應依刑事訴訟法第452條、第299條第1項前段，刑法
第320條第1項、第47條第1項、第19條第2項、第42條第3項、第
51 條第7款，刑法施行法第1條之1，判決如主文。
本案經檢察官江貞諭到庭執行職務
中    華    民    國    98    年    2     月    23    日
                  刑事第八庭  審判長法  官  陳德民
                                    法  官  詹慶堂
                                    法  官  楊蕙芬
以上正本證明與原本無異。
如不服本判決應於收受送達後10日內向本院提出上訴書狀，並應
敘述具體理由；其未敘述上訴理由者，應於上訴期間屆滿後20日
內向本院補提理由書（均須按他造當事人之人數附繕）「切勿逕
送上級法院」。
                                    書記官  馬正道
中    華    民    國    98    年    2     月    23    日
附錄法條：
中華民國刑法第320條
（普通竊盜罪、竊佔罪）意圖為自己或第三人不法之所有，而竊
取他人之動產者，為竊盜罪，處5年以下有期徒刑、拘役或5百元
以下罰金。
意圖為自己或第三人不法之利益，而竊佔他人之不動產者，依前
項之規定處斷。
前二項之未遂犯罰之。


司法院資訊處製作；財團法人民間司法改革基金會備份。
